【裁判字號】    98,抗,275
【裁判日期】    981124
【裁判案由】    本票裁定
【裁判全文】
臺灣板橋地方法院民事裁定               98年度抗字第275號
抗  告  人
即相對人    乙○○
相  對  人
即聲請人    甲○○
上列當事人間聲請本票裁定准予強制裁定事件，抗告人對於本院
中華民國98年10月7日98年度司票字第6105號裁定提起抗告，本
院裁定如下：
    主      文
抗告駁回。
抗告程序費用由抗告人負擔。
    理      由
一、按「執票人向本票發票人行使追索權時，得聲請法院裁定後
    強制執行。」票據法第123 條定有明文。又按「執票人依票
    據法第123 條規定，向本票發票人行使追索權時，聲請法院
    裁定對發票人之財產強制執行者，其性質與非訟事件無殊，
    法院就本票形式上之要件是否具備予審查為已足。至該本票
    債務是否已因清償而消滅，應依訴訟程序另謀解決，殊不容
    於裁定程序中為此爭執。」、「本票執票人，依票據法第一
    百二十三條規定，聲請法院裁定許可對發票人強制執行，係
    屬非訟事件，此項聲請之裁定，及抗告法院之裁定，僅依非
    訟事件程序，以審查強制執行許可與否，並無確定實體上法
    律關係存否之效力，如發票人就票據債務之存否有爭執時，
    應由發票人提起確認之訴，以資解決。」分別有最高法院56
    年台抗字第714 號、57年台抗字第76號判例意旨參照。
二、本件相對人主張：伊執有林志誠（未提起抗告）及抗告人共
    同簽發如附表所示之本票，並記明免除作成拒絕證書之本票
    乙紙，詎經提示後未獲清償，依票據法第123條之規定聲請
    裁定許可強制執行等情，業據相對人提出本票1紙為證，原
    裁定予以准許，即無不合。
三、抗告人抗告意旨雖以：抗告人確與林志誠共同簽發如附表所
    示支票交付予相對人，由林志誠（即實際借款人）借款新臺
    幣150萬元，惟林志誠與相對人於98年2月9日達成協議，將
    林志誠所有名下之不動產移轉予相對人之子張育龍，該不動
    產之市值即已足償林志誠之借款，顯見抗告人對於相對人如
    附表所示本票之債權債務關係已因林志誠移轉不動產予相對
    人之子而不存在，因未向相對人取回伊共同簽發之系爭本票
    ，詎料相對人竟持該本票聲請本票裁定，抗告人主張系爭本
    票已由共同發票人林志誠清償該借款，抗告人即毋庸再負擔
    票款債務，故對該裁定提起抗告等語。經查：本件抗告人主
    張關於簽發系爭本票原因事實之借款債務業經共同發票人林
    志誠以移轉其名下不動產之方式清償完畢等情，縱令抗告人
    前揭所稱屬實，亦係實體上法律關係之爭執，依前開說明，
    自應由抗告人另行提起訴訟，或於強制執行程序終結前依強
    制執行法第14條第2項之規定提起債務人異議之訴，以資救
    濟，揆諸上開說明，抗告人抗告各節，本件非訟程序尚不得
    加以審究，仍應為許可強制執行之裁定。從而，抗告意旨指
    摘原裁定不當，求予廢棄，並無理由，應予駁回。
四、結論：本件抗告為無理由，依非訟事件法第44條第1項、第
    46條、第21條第2項，民事訴訟法第495條之1第1項、第449
    條第1項、第78條，裁定如主文。
中    華    民    國    98    年    11     月    24   日
            民事第三庭  審判長法  官  朱耀平
                              法  官  邱靜琪
                              法  官  張紫能
正本係照原本作成。如不服本裁定，僅得於收受本裁定正本送達
後10日內，以適用法規顯有錯誤為理由，向本院提出再抗告狀
，（須附繕本一份及繳納再抗告裁判費新台幣1,000元），經本
院許可後紿可再抗告。
中    華    民    國    98    年    11     月    24   日
                              書記官  華海珍
┌───────────────────────────────────────────────────────────────┐
│本票附表：                                                                                                   98年度抗字第275號│
├───┬─────────┬─────────┬───────────┬────────────┬──────────┬───┤
│編  號│發    票    日    │  票  面  金  額  │到        期        日│  利  息  起  算  日    │ 票   據   號   碼  │備 註 │
│      │                  │  （新  台  幣）  │                      │                        │                    │      │
├───┼─────────┼─────────┼───────────┼────────────┼──────────┼───┤
│001   │97年8月27日       │150萬元           │未載到期日            │98年2月28日             │0000000             │      │
└───┴─────────┴─────────┴───────────┴────────────┴──────────┴───┘


司法院資訊處製作；財團法人民間司法改革基金會備份。
